臺灣臺北地方法院民事判決　　　　　　　　 96年度消字第2號
原　　　告　乙○○
被　　　告　長虹建設股份有限公司
兼
法定代理人　甲○○
被　　　告　伊邦開發股份有限公司
兼
法定代理人　丙○○
共　　　同
訴訟代理人　鍾開榮律師
上列當事人間請求損害賠償事件，本院於民國96年 5月17日言詞
辯論終結，判決如下：
    主      文
原告之訴及假執行之聲請均駁回。
訴訟費用由原告負擔。
    事實及理由
壹、原告主張：
一、被告丙○○為被告長虹建設股份有限公司（以下簡稱長虹公
    司）實際所控制之公司即被告伊邦開發股份有限公司（以下
    簡稱伊邦公司）之負責人，被告長虹公司於民國93年10月間
    於台北巿內湖地區○○○路○段296巷65號之土地上搭建樣品
    屋，並推出共分三期之「長虹春曉」預售房屋（以下簡稱系
    爭預售屋），其工地坐落於台北巿內湖區○○段○○段21之
    2、3等地號，原告經由銷售業務人員即訴外人鮑素珍、李淑
    芬引導參觀系爭預售屋之樣品屋，因樣品屋之裝潢寬敞明亮
    、豪華氣派，且訴外人鮑素珍、李淑芬再三強調預售屋乃被
    告長虹公司自行販賣，並未委託代銷公司銷售，房屋興建完
    成後之大小規格與樣品屋完全相同，僅隔間部分可以自行更
    改，原告思及被告長虹公司係股票上市，信用卓越，遂決定
    購買系爭預售屋松林區編號 A1棟7樓、面積61坪之房屋（以
    下簡稱系爭房屋），並於93年10月23日與被告長虹公司簽訂
    買賣契約書，同時交付訂金及簽約金新臺幣（下同） 214萬
    元。
二、然原告於94年1月4日及94年1月5日至上開樣品屋測量面積發
    現尺寸有異，始知悉被告伊邦公司與長虹公司利用虛灌坪數
    之樣品屋欺矇消費者，詎訴外人鮑素珍竟稱「那個工地不灌
    水！」，而被告長虹公司之經理即訴外人侯裕鴻更表示願意
    退錢，惟原告予以拒絕。原告復於 94年1月7日上午9時許前
    往該預售屋處，適見訴外人侯裕鴻指揮挖土機司機欲拆除該
    樣品屋，以湮滅不法事證，乃與訴外人賴霈菱欲阻止拆除該
    樣品屋，然訴外人侯裕鴻明知訴外人賴霈菱欲進入該樣品屋
    內，竟用力推擠樣品屋之鋼製大門，以防阻訴外人賴霈菱進
    入樣品屋內，致其手臂遭大門夾傷，案雖經臺灣士林地方法
    院檢察署檢察官以95年度偵續字第69號為不起訴處分，然已
    經原告聲請交付審判在案。
三、原告於94年1月8日下午接獲被告丙○○來電，被告丙○○以
    兇狠語氣表示「嘸你嘜按奈」、「我服務到家有什麼不對」
    、「我現在在你ㄉㄠ（家）等你」、「哪是因為這個代誌，
    影響到我和長虹ㄟ關係，我ㄟ來找你。」之電話，原告恐遭
    不測，遂堅持須至原告所任職之法律事務所洽談和解。然被
    告丙○○及訴外人江建瑜於 94年1月10日至原告事務所洽談
    和解時，原告表示同意以訴外人鮑素珍所提出加倍退款條件
    成立和解，詎被告丙○○竟稱「錢，有時是這樣啦，講一個
    比較難聽的，拿得到要用得到啦」、「像南亞大地震啦」、
    「若說我是因為你來拆屋，我那房子 1千萬啦，若真正我是
    因為你來拆屋，那按捺這個事情更加困擾。」等言語恐嚇原
    告，致原告心生畏懼，使原告就之後25萬元和解金亦不敢收
    取，被告丙○○自足以構成刑法第 305條及第346條第2項規
    定之恐嚇危害安全罪及單純恐嚇罪。
四、被告丙○○就其與被告甲○○及訴外人侯裕鴻所涉之共同連
    續詐騙案，於原告之法律事務所出言恐嚇、脅迫身為執業律
    師之原告，致原告心生畏懼，自屬對原告自由權之侵害，且
    情節重大者，原告爰依民法第184條、第185條、第 188條、
    第195條，請求被告丙○○及被告長虹公司連帶賠償原告 80
    萬元之精神損害賠償。又訴外人侯裕鴻縱稱其擔任被告伊邦
    限公司之業務經理，然原告於參觀系爭預售屋之樣品屋時，
    銷售人員即訴外人鮑素珍及李淑芬一再強調系爭預售屋乃被
    告長虹公司自行販賣，並未委託代銷公司銷售，可知被告伊
    邦公司顯係被告長虹公司轉投資所控制之公司，而被告丙○
    ○則受僱於被告長虹公司，原告爰依消費者保護法第51條、
    公司法第23條等規定，請求被告甲○○及被告長虹公司連帶
    給付原告 80萬元之精神損害賠償，並依消費者保護法第7條
    、第51條等規定，請求被告長虹公司及伊邦公司連帶給付原
    告80萬元之精神損害賠償；亦即就消費者保護法第51條規定
    之 2倍懲罰性賠償金，由被告甲○○依公司法第23條規定，
    與被告長虹公司連帶負擔一半，其餘由被告長虹公司及被告
    伊邦公司依消費者保護法第7條規定連帶負擔。
五、聲明：(一)被告丙○○、長虹公司應連帶給付原告80萬元，及
    自本訴狀繕本送達翌日起，按週年利率5%計算之利息。(二)被
    告甲○○、長虹公司應連帶給付原告80萬元，及自本訴狀繕
    本送達翌日起，按週年利率5%計算之利息。(三)被告長虹公司
    、伊邦公司應連帶給付原告80萬元，及自本訴狀繕本送達翌
    日起，按週年利率5%計算之利息。(四)第 1項聲明之訴訟費用
    由被告丙○○、長虹公司連帶負擔；第 2項聲明之訴訟費用
    由被告甲○○、長虹公司連帶負擔；第 3項聲明之訴訟費用
    由被告長虹公司、伊邦公司連帶負擔。(五)如認本件為消費訴
    訟，請依職權宣告假執行；如認本件非消費訴訟，原告願供
    擔保，請准宣告假執行。
貳、被告主張：
一、臺灣士林地方法院檢察署 94年度偵字第2963號、第104號不
    起訴處分書及臺灣高等法院檢察署95年度上聲議字第1029號
    駁回書，已經認定：依被告長虹公司與伊邦公司簽訂之房地
    委託廣告銷售合約書第 1條：「廣告銷售業務委託由乙方（
    即伊邦公司）承攬」、第 8條：「現場整地完畢後交乙方開
    始施作接待中心」之約定，系爭預售屋之銷售業務係由被告
    伊邦公司負責，樣品屋亦由被告伊邦公司負責建造，被告甲
    ○○既非被告伊邦公司員工，亦不負責銷售業務，被告甲○
    ○稱樣品屋非被告長虹公司建造，對樣品屋設計建造之過程
    並不知情，應堪採信等情。上開不起訴處分書及駁回書復以
    原告與被告長虹公司所簽訂之房屋及土地買賣契約書第 1條
    約定：「本預售屋廣告文宣僅供參考之用，建材設備表及房
    屋平面圖均以契約約定為準。…有關本建物之廣告或展示內
    容若有抄謄錯誤或與本約差異時，仍應以本契約所定為準。
    」、第3條第3點約定：「房屋面積：共計61坪」，及原告係
    執業律師，具有法律專業能力，對於契約文義之認知程度較
    一般人高，而認定原告就上開契約所約定之意義知悉甚詳，
    自應知悉該預售屋買賣之樣品屋僅供參考之用，而實際交易
    之面積，仍應以契約定之等情。是原告與被告長虹公司所簽
    訂之買賣契約甚為明確，被告丙○○、甲○○並無任何詐欺
    不法之犯罪行為。
二、由原告所提出 94年1月10日涉嫌恐嚇之錄音光碟之譯文之文
    句前後語氣、譯文全部意旨及洽談對象，可知均係洽談和解
    之內容。而恐嚇罪之行為，須以加害生命、身體、自由、名
    譽、財產等事通知他人，使發生畏懼，行為人所通知之惡害
    必須為行為人所能左右控制，且在客觀上，一般人均認為以
    對人構成危害者，始當恐嚇罪之恐嚇行為。本件被告丙○○
    所言「南亞大地震」係屬天災人禍，非其能力所能左右控制
    之情事，且上開錄音帶及譯文並無原告所稱「嘸你麥按奈」
    、「我服務到家有什麼不對？」、「我現在在你ㄉㄠ（家）
    等你」、「哪是因為這個代誌，影響到我和長虹ㄟ關係，我
    ㄟ來找你」等內容，足見被告丙○○自始並無任何恐嚇及意
    圖不法所有之主觀犯意。復以上開二次洽談均在原告之律師
    事務所進行，而原告於譯文內容所呈現之「哈！哈！哈！」
    語態及於刑事告訴與民事諸多訴訟之強烈主張，均足見其自
    我主張條件之態度甚為強烈，並無任何心生畏懼之情形，是
    被告丙○○並未觸犯刑法第305條、第346條恐嚇取財之規定
    ，原告請求其賠償80萬元，自屬於法無據。
三、再者，被告丙○○係被告伊邦公司之法定代理人，被告甲○
    ○係被告長虹公司之法定代理人，被告伊邦公司與被告長虹
    公司則簽有房地委託廣告銷售合約書。而被告丙○○並非被
    告長虹公司之受僱人，原告於刑事告訴之偵查程序中早已知
    悉，詎原告仍片面羅織不實之情節，主張被告長虹公司應依
    民法第188條規定，與被告丙○○連帶賠償其精神損害 80萬
    元，自於法無據。
四、至原告另主張被告長虹公司、伊邦公司應依據消費者保護法
    第7條、第 51條等規定，對於原告負擔損害賠償責任，被告
    甲○○就此依據公司法第23條之規定，應與被告長虹公司負
    擔連帶賠償責任云云，並未具體指出此部分與其所主張被告
    丙○○之恐嚇行為間有何關係，自屬無據。
五、聲明：(一)原告之訴駁回。(二)訴訟費用由原告負擔。(三)如受不
    利判決，請准供擔保免為假執行。
參、兩造不爭執之事實：
一、被告丙○○為被告伊邦公司之負責人；被告甲○○則為被告
    長虹公司之負責人。
二、被告長虹公司於93年10月間推出系爭預售屋，由被告伊邦公
    司在現場負責銷售。
三、原告於93年10月23日與被告長虹公司簽訂買賣契約書，購買
    系爭預售屋中之系爭房屋。
四、原告嗣質疑系爭預售屋之樣品屋之尺寸有誤，於94年1月7日
    至現場阻止樣品屋拆除工作時，與現場人員發生爭執，原告
    友人即訴外人賴霈菱於過程中受傷。
五、被告丙○○於94年1月10日至台北市○○路160巷1號1樓原告
    任職之「博大聯合法律事務所」，與原告及訴外人賴霈菱洽
    商有關購屋糾紛之後續處理事宜。
肆、得心證之理由：
本件兩造所爭執之處，應在於(一)被告丙○○與被告長虹公司之間
，是否具備民法第 188條所規範之受僱人與僱用人關係？(二)原告
所主張被告丙○○對於原告之恐嚇行為，是否有消費者保護法之
適用？(三)被告丙○○是否確有恐嚇原告之侵權行為？
一、按「稱僱傭者，謂當事人約定，一方於一定或不定之期限內
    為他方服勞務，他方給付報酬之契約。」，民法第 482條定
    有明文；次按「民法第188條第1項所謂受僱人，並非僅限於
    僱傭契約所稱之受僱人，凡客觀上被他人使用為之服務勞務
    而受其監督者均係受僱人。」，最高法院亦著有57年台上字
    第1663號判例可資參照。參諸民法第188條第1項但書尚有「
    但選任受僱人及監督其職務之執行，已盡相當之注意或縱加
    以相當之注意而仍不免發生損害者，僱用人不負賠償責任。
    」之僱用人免責事由規定，民法第 188條所規範之僱用人與
    受僱人關係，自係指僱用人與受僱人定有由受僱人於一定或
    不定之期限內為僱用人服勞務，由僱用人給付報酬之僱傭契
    約契約，或受僱人於客觀上已有被僱用人使用為之服勞務，
    且僱用人對於該受僱人有選任、監督權利之情形。經查，原
    告主張被告長虹公司為被告丙○○擔任負責人之被告伊邦公
    司之控制公司等情，並未提出任何證據以資佐證；則原告據
    此推論被告長虹公司為被告丙○○之實際僱用人，已無足採
    。次查，經原告聲請本院調查被告丙○○自90年迄今之所得
    資料，實際上被告丙○○於上開期間內，並無任何由被告長
    虹公司給付之薪資所得等情，有財政部台北市國稅局綜合所
    得稅核定資料清單13紙附卷可稽；堪認被告丙○○應無來自
    於被告長虹公司之勞務報酬給付甚明。復查，被告主張被告
    伊邦公司係與被告長虹公司簽有房地委託廣告銷售合約書，
    始於現場負責銷售被告長虹公司推出之系爭預售屋等情，業
    據提出房地委託銷售廣告合約書影本一件在卷足據，堪信屬
    實；則被告丙○○係基於被告伊邦公司之利益，始處理有關
    系爭預售屋之事宜等情，自堪認定。加以原告復未提出任何
    有關被告長虹公司實際上對於被告丙○○之行為具有選任、
    監督權利之證據，揆諸前揭說明，自不得僅憑被告丙○○實
    際上從事銷售被告長虹公司所推出系爭預售屋之事實，即推
    論被告丙○○與被告長虹公司之間，具備民法第 188條所規
    範之受僱人與僱用人關係。
二、按「從事設計、生產、製造商品或提供服務之企業經營者，
    於提供商品流通進入市場，或提供服務時，應確保該商品或
    服務，符合當時科技或專業水準可合理期待之安全性。商品
    或服務具有危害消費者生命、身體、健康、財產之可能者，
    應於明顯處為警告標示及緊急處理危險之方法。企業經營者
    違反前二項規定，致生損害於消費者或第三人時，應負連帶
    賠償責任。但企業經營者能證明其無過失者，法院得減輕其
    賠償責任。」，消費者保護法第 7條定有明文；是自限於企
    業經營者所提供之「商品」或「服務」，有未能符合當時科
    技或專業水準可合理期待之安全性，或對於具有危害消費者
    生命、身體、健康、財產之可能性之「商品」或「服務」，
    有未為警告標示及緊急處理危險方法之情形，而導致消費者
    或第三人之損害，企業經營者始須負消費者保護法所規範之
    損害賠償責任。經查，原告所主張被告丙○○於94年1月8日
    下午於電話通話中出言恐嚇「嘸你嘜按奈」、「我服務到家
    有什麼不對」、「我現在在你ㄉㄠ（家）等你」、「哪是因
    為這個代誌，影響到我和長虹ㄟ關係，我ㄟ來找你。」，及
    於 94年1月10日於原告所任職法律事務所，出言恐嚇「錢，
    有時是這樣啦，講一個比較難聽的，拿得到要用得到啦」、
    「像南亞大地震啦」、「若說我是因為你來拆屋，我那房子
    1 千萬啦，若真正我是因為你來拆屋，那按捺這個事情更加
    困擾。」等行為，經核均屬被告丙○○與原告洽談和解事宜
    時所發生之個人糾葛，顯均非屬被告長虹公司或被告伊邦公
    司所提供的「商品」或「服務」之範疇；則揆諸前揭說明，
    原告所主張被告丙○○此部分行為，既非被告長虹公司及被
    告伊邦公司所提供之「商品」或「服務」，被告長虹公司及
    伊邦公司就原告所主張被告丙○○此部分行為，自無須負擔
    消費者保護法所規範之企業經營者之損害賠償責任。
三、綜上所述，被告丙○○與被告長虹公司之間，並不具備民法
    第 188條所規範之受僱人與僱用人關係，被告長虹公司及被
    告伊邦公司就原告所主張被告丙○○上開行為導致原告之損
    害，亦無須負擔消費者保護法所規範之企業經營者之損害賠
    償責任。從而原告就其所主張被告丙○○之上開行為，依據
    民法第188條之規定，請求被告長虹公司連帶賠償原告精神
    損害80萬元，及依據消費者保護法第51條、公司法第23條之
    規定，請求被告甲○○及被告長虹公司連帶賠償原告80萬元
    之精神損害賠償，暨依消費者保護法第 7條、第51條之規定
    ，請求被告長虹公司及被告伊邦公司連帶賠償原告80萬元之
    精神損害賠償，自均無理由，應予駁回。
四、按「刑法第 305條之恐嚇罪，所稱以加害生命、身體、自由
    、名譽、財產之事，恐嚇他人者，係指以使人生畏怖心為目
    的，而通知將加惡害之旨於被害人而言。若僅在外揚言加害
    ，並未對於被害人為惡害之通知，尚難構成本罪。」、「刑
    法第 305條所謂致生危害於安全，係指受惡害之通知者，因
    其恐嚇，生安全上之危險與實害而言。被告因與甲欠款涉訟
    ，竟以槍打死等詞，向甲恐嚇。甲因畏懼向法院告訴，是其
    生命深感不安，顯而易見，即難謂未達於危害安全之程度。
    」，最高法院著有52年台上字第751號、26年渝非字第15 號
    判例可資參照；是刑法所規範之「恐嚇」行為，應係指行為
    人為使被害人心生畏怖，而以「加害」生命、身體、自由、
    名譽、財產之事通知被害人之行為而言。經查，原告主張被
    告丙○○於94年1月8日下午與原告電話交談時，向原告表示
    ：「嘸你嘜按奈」、「我服務到家有什麼不對」、「我現在
    在你ㄉㄠ（家）等你」、「哪是因為這個代誌，影響到我和
    長虹ㄟ關係，我ㄟ來找你。」等語，為被告所否認；核諸原
    告就此部分主張，並未提出任何證據以實其說，原告此部分
    單方面之主張，自難信為真正；其以被告丙○○有此部分侵
    權行為，而請求被告丙○○負擔賠償責任，顯無足採。次查
    ，原告主張被告丙○○於 94年1月10日至原告所任職事務所
    洽談和解時，曾向原告表示：「錢，有時是這樣啦，講一個
    比較難聽的，拿得到要用得到啦」、「像南亞大地震啦」、
    「若說我是因為你來拆屋，我那房子 1千萬啦，若真正我是
    因為你來拆屋，那按捺這個事情更加困擾。」等言語，業據
    提出錄音光碟及錄音譯文各一件在卷可稽；參以經被告檢閱
    上開證物後，對於錄音光碟確有該等對話內容，亦表示無爭
    執，原告此部分主張自堪信為真正。然本院觀諸原告所提出
    前開錄音譯文之完整內容，原告與被告丙○○當日之對話主
    旨，在於雙方如何解決原告所稱源於系爭預售屋之樣品屋面
    積不實之買賣糾紛爭議，過程中雙方均無惡言相向之情形，
    僅於原告表示賣方應加倍退款返還原告時，被告丙○○始表
    示「你那要這樣我也沒意見啦，錢，你若要取，我現在開開
    給你啦，你那要那麼做我也沒意見，我就現在開給你呀。」
    、「錢，有時是這樣啦，講一個比較難聽的，拿得到要用得
    到啦」等語，經原告質疑：「你是什麼意思？」，被告丙○
    ○即說明：「向南亞大地震啦。」等語，且此段對話之後，
    雙方並未因此產生重大爭執，仍然繼續協商如何處理買賣糾
    紛事宜等情，有原告提出之錄音譯文附卷足憑，堪信為真。
    核諸被告丙○○向原告所表示之「南亞大地震」之類的不幸
    遭遇，既非任何人所得以左右控制而使之發生之天然災難，
    自無任何由人力「加害」之可能性存在，而不屬於刑法所規
    範「加害生命、身體、自由、名譽、財產之事」之恐嚇內容
    ；是被告丙○○於此所為者，充其量應不過是其主觀上對於
    原告獅子大開口之行為心生不悅，而出言詛咒原告而已，應
    與刑法所規範之恐嚇行為明顯有間。至於被告丙○○另向原
    告表示：「若說我是因為你來拆屋，我那房子 1千萬啦，若
    真正我是因為你來拆屋，那按捺這個事情更加困擾。」等語
    ，經核則更難認為有何加害原告生命、身體、自由、名譽、
    財產之意思，而應亦與刑法所規範之恐嚇行為完全無關。再
    參諸被告丙○○之身分為被告伊邦公司之負責人（原告並未
    提出任何證據足認其有黑道或其他特殊背景），原告本身之
    職業則為律師，不僅系爭對話發生之地點在原告任職之律師
    事務所，原告還事先做好了錄音的準備等情，實難想像被告
    丙○○上開並未涉及加害原告加害生命、身體、自由、名譽
    、財產之出言內容，有何侵害原告自由權之情形發生。是原
    告主張被告上開發言內容涉及刑法之恐嚇犯罪，侵害其自由
    權云云，洵無足採。從而原告依據侵權行為之法律關係，請
    求被告丙○○賠償原告80萬元之精神損害賠償，自無理由，
    應予駁回。本件原告之訴既均經駁回，其假執行宣告之聲請
    亦失所附麗，併應予駁回之。
伍、本件事證已臻明確，兩造其餘主張陳述及所提之證據，均毋
    庸再與審酌，附此敘明。
陸、據上論結：原告之訴為無理由，依民事訴訟法第78條，判決
    如主文。
中　  華  　民  　國　　96 　 年　   6    月    28    日
                  民事民二庭    法　官　楊代華
以上正本係照原本作成
如對本判決上訴，須於判決送達後20日內向本院提出上訴狀
中　  華  　民  　國　　96 　 年　   6    月    28    日
                                書記官  許婉如
